【裁判字號】    90,易,162
【裁判日期】    901219
【裁判案由】    竊盜等
【裁判全文】
臺灣新竹地方法院刑事判決                            九十年度易字第一六二號
    公  訴  人  臺灣新竹地方法院檢察署檢察官
    被      告  壬○○
                徐健峰
                己○○
                子○○
    右  一  人
    選任辯護人  魏錦芳  律師
    被      告  庚○○
    選任辯護人  黃國郎  律師
    被      告  乙○○
    選任辯護人  鄭勵堅  律師
右列被告因竊盜等案件，經檢察官提起公訴（八十九年度偵字第六五一五號）及移
併辦（九十年度偵字第一０五一號），本院判決如左：
    主  文
子○○、己○○共同連續意圖為自己不法之所有，而侵占對於業務上所持有之物，子
○○處有期徒刑壹年，己○○處有期徒刑拾月；均緩刑參年。
徐健峰共同意圖為自己不法之所有，而侵占對於業務上所持有之物，處有期徒刑柒月
，緩刑參年。
壬○○竊盜，處拘役肆拾日，如易科罰金，以參佰元折算壹日；緩刑貳年。
庚○○、乙○○均無罪。
    事  實
一、子○○、己○○、徐健峰、壬○○、丁○○、謝肇俊（丁○○及謝肇俊均另由檢
    察官偵辦）等人，與馬來西亞籍之王再明、成水源、陳雖有三人（另經檢察官為
    職權不起訴處分）均係新竹市科學園區○○路七號丙○○○股份有限公司（下稱
    丙○○○公司）員工；子○○係修護課備料員，徐健峰係產品試作課備料員，渠
    二人平日負責開單領料以備生產部及修護人員之所需，竟利用丙○○○公司電腦
    組件材料管理、控制、組裝流程上之缺失，於開具領料單時向倉庫溢領物料，分
    別為下列業務侵占行為：
（一）子○○自民國（下同）八十九年六月間某日起至同年八月間某日止，與己○○
      、丁○○、謝肇俊、王再明、成水源、陳雖有基於共同意圖為自己不法所有之
      概括犯意聯絡及行為分擔，由子○○開具領料單向倉庫分次溢領ＨＤＤ、鍵盤
      、螢幕等電腦組件等物料，再將其業務上持有之上開溢領電腦零組件交予任職
      於修護課之王再明、成水源、陳雖有三人組裝完成筆記型電腦，計由王再明組
      裝完成筆記型電腦九台、成水源組裝完成十台、陳雖有組裝完成二台，組裝完
      成之上開筆記型電腦，子○○將其中二台交給成水源，由成水源以郵寄方式寄
      回馬來西亞販售，八台則由任職於客戶服務部之己○○以夾帶方式攜出公司，
      六台交由丁○○轉交由客戶服務部之謝肇俊以夾帶方式攜出公司，而共同侵占
      子○○業務上持有之物。所得上開電腦，由子○○出售三台予不知情之乙○○
      、出售二台予不知情之庚○○（均詳後述），一台贈予謝肇俊作為報酬。己○○則將其中一台電腦販售給不知情之黃怡祥，其餘電腦則由己○○帶至台北市
      光華商場販售予不詳之人，所得款項除給付陳雖有新台幣（下同）二萬元、王
      再明三萬元外，其餘由子○○、己○○二人平分。
（二）己○○復承前同一概括犯意，與徐健峰基於共同犯意聯絡，於八十九年九月間
      ，由徐健峰利用丙○○○公司生產部下單之需求料表有重覆申領之作業疏漏，
      向公司溢領八十顆之ＨＤＤ電腦硬碟組件，將其中五十顆ＨＤＤ交予己○○以
      挾帶方式攜出公司（另三十顆徐健峰於領得後即遺失），而共同侵占徐健峰業
      務上持有之物。所得上開ＨＤＤ，由己○○以每顆二千元之代價出售予不詳之
      人，所得朋分五萬元予徐健峰。
二、壬○○於八十九年九月十九日上午十一時許，在丙○○○公司一樓，見該公司所
    有未列帳之ＨＤＤ一顆置於產品試作課備料桌，竟意圖為自己不法之所有，將Ｈ
    ＤＤ放入其褲袋內攜出公司而竊取，得手後將之藏放在其所有之車號二Ｈ─五六
    四０號小客車前座置物箱內。
三、案經內政部警政署保安警察第二總隊第一大隊第四中隊報請臺灣新竹地方法院檢
    察署檢察官偵查起訴及移送併辦。
    理  由
壹、有罪部分：
一、訊據被告子○○、己○○、徐健峰、壬○○對於上開犯罪事實坦承不諱，核與共
    同被告陳雖有、王再明、成水源於警、偵訊及謝肇俊、丁○○於本院所供情節相
    符，並經證人黃怡祥、癸○○、丁○○、戊○○分別於偵查中及本院證述屬實，
    此外，復有贓物認領保管單一紙及查獲照片八幀在卷可按，足認被告等上開自白
    與事實相符，堪予採信。從而，本件事證已臻明確，被告子○○、己○○、徐健
    峰、壬○○等人之犯行洵堪認定，均應依法論科。
二、核被告壬○○所為，係犯刑法第三百二十條第一項之竊盜罪。又被告子○○、徐
    健峰均係丙○○○公司備料員，平日負責開單領料以備生產部及修護人員之所需
    ，竟利用丙○○○公司電腦組件材料管理、控制、組裝流程上之缺失，開單溢領
    物料，將持有中之電腦組件變易為自己不法之所有，被告子○○交由王再明、成
    水源、陳雖有三人組裝，再透過己○○、丁○○、謝肇俊攜出公司，被告徐健峰
    則交由被告己○○夾帶出公司，而共同侵占入己，核其等所為，均係犯刑法第三
    百三十六條第二項之業務侵占罪。公訴人認被告子○○、徐健峰、己○○所為，
    係犯刑法第三百二十條第一項之竊盜罪云云，尚有未洽，惟二罪之侵害財產法益
    、侵害之時、地及被害主體，均無差異，基本社會事實同一，爰依法變更起訴法
    條。又被告己○○雖無業務上持有之關係，唯與有身分關係之被告子○○、徐健
    峰共犯，均應成立共同正犯。被告子○○、己○○先後多次業務侵占犯行，均係
    時間緊接，所犯係構成要件相同之罪名，顯係基於概括犯意反覆為之，應依連續
    犯規定，論以一罪，並加重其刑。又公訴意旨雖未述及被告子○○交六台筆記型
    電腦予丁○○轉交由謝肇俊夾帶出公司部分，惟此部分亦為被告子○○利用其職
    務上機會溢領電腦組件後所侵占入己，與起訴事實有連續犯之裁判上一罪關係，
    本院自得併予審酌，附此敘明。爰審酌被告四人正值年輕力壯，當力圖向上，猶
    思貪小便宜、不勞而獲，及侵占財物之價值，兼衡其犯罪後坦承犯行，態度良好
    ，被告子○○、己○○雖情節較重，惟已與被害人丙○○○公司和解賠償損害，
    有和解書二份在卷足憑等一切情狀，各量處如主文所示之刑，被告壬○○部分並
    諭知易科罰金之折算標準，以示懲儆。末查被告子○○、己○○、徐健峰、壬○○均素行良好，前未曾犯罪受有期徒刑以上刑之宣告，有臺灣新竹地方法院檢察
    署刑案資料查註紀錄表及臺灣高等法院被告全國前案紀錄表各一份在卷可稽，渠
    等因一時失慮，致罹刑典，事後已坦承犯行，深具悔意，經此刑之宣告後，應知
    警惕而無再犯之虞，本院因認暫不執行其刑為當，爰就被告壬○○併予宣告緩刑
    二年，其餘被告各宣告緩刑三年，以啟自新。末查被告壬○○於行為後，刑法第
    四十一條業於九十年一月四日修正為「犯最重本刑為五年以下有期徒刑以下之刑
    之罪，而受六月以下有期徒刑或拘役之宣告，因身體、教育、職業、家庭之關係
    或其他正當事由，執行顯有困難者，得以一元以三元以下折算一日，易科罰金。
    但確因不執行所宣告之刑，難收矯正之效或難以維持法秩序者，不在此限。」「
    併合處罰之數罪，均有前項情形，其應執行之刑逾六月者，亦同。」，並於同年
    月十日公布施行，於同年月十二日生效，比較新舊法之規定，以變更後之新法對
    被告壬○○有利，依刑法第二條第一項前段之規定，自應適用裁判時之新法，附
    此敘明。
三、公訴意旨另以：被告徐健峰夥同子○○、己○○與王再明、成水源、陳雖有基於
共同意圖為自己不法之所有犯意，於右開犯罪事實一（一）之時、地，以假藉向
    公司領取修復電腦之材料及ＨＤＤ等零組件之方式，將領得之電腦材料及ＨＤＤ
    等零組件，由子○○交給王再明、成水源、陳雖有組裝成完成筆記型電腦攜出公
    司，因認被告徐健峰此部分亦涉有竊盜罪嫌（應係業務侵占罪嫌）云云。惟訊據
    被告徐健峰堅決否認右揭犯行，且被告子○○、己○○亦均供稱此部分被告徐健
    峰並未參與，再遍查全卷亦無被告徐健峰涉及本案之事證，是此部分應係公訴人
    所誤載，惟此部分若成立犯罪，與前開論罪科刑部分即有裁判上一罪之關係，故
    不另為無罪之諭知。
貳、無罪部分：
一、公訴意旨另以：被告庚○○、乙○○二人於八十九年八月間，明知魏柏均出售予
    渠二人之筆記型電腦，係子○○自公司竊盜而來之贓物，仍基於故買贓物之犯意
    ，各以每台四萬元之代價向子○○購買三台筆記型電腦，因認被告庚○○、乙○○均涉有刑法第三百四十九條第二項之故買贓物罪嫌云云。
二、按犯罪事實應依證據認定之，無證據不得推定其犯罪事實；又不能證明被告犯罪
    者，應諭知無罪之判決，刑事訴訟法第一百五十四條、第三百零一條第一項分別
    定有明文。
三、公訴人認被告庚○○、乙○○涉有故買贓物罪嫌，無非係以渠二人所購買之筆記
    型電腦，市價每台為七萬餘元，竟以每台四萬元之代價向被告子○○購買，且被
    告子○○僅係丙○○○公司之備料員工並非銷貨人員，焉有筆記型電腦可廉價出
    售，況子○○於出售電腦時又無包裝及保證卡，以被告乙○○、庚○○二人均係
    丙○○○公司之員工，豈有不知該筆記型電腦非屬贓物為其論據。訊據被告庚○○、乙○○固不否認於右揭時地各購入三台筆記型電腦之事實，唯堅決否認有故
    買贓物之犯行，被告庚○○辯稱：伊於八十九年七月底以四萬元向王再興購買一
    台筆記型電腦，第二次於八十九年八月初，伊同學范己炫、陳建甫託伊買二台，
    王再興帶伊至到圓環肯德基附近交錢給被告子○○，一台也是買四萬元，伊認為
    沒有比較便宜，因公司特賣價是三萬七到四萬二，伊認為伊買到的是特賣品的二
    手貨等語。被告乙○○辯稱：伊係透過成水源向被告子○○購買三台筆記型電腦
    ，每台四萬八千元，其中二台是伊弟弟甲○○學校教官託伊買的，伊以為是公司
    特賣電腦，不知道是贓物云云。
四、經查：
（一）同案被告子○○於偵查中證稱：「（你賣給庚○○的ＴＭ─六００型電腦，有
      無包裝及附保證卡？），沒有，他說要買特價的。」云云；於本院證稱：成水
      源說被告乙○○要買電腦，錢是被告乙○○交給成水源，成水源再交伊，三台
      共十二萬元，伊與成水源對分，又伊賣給被告庚○○二台筆記型電腦，一台四
      萬元，是王再興說庚○○要電腦，伊沒有跟被告乙○○或庚○○說電腦何來，
      他們也沒有問等語。是被告庚○○於向子○○購買電腦，已表明要購買特價品
      ，且同案被告子○○並未告知電腦來源，從而被告庚○○、乙○○主觀上對渠
      所購買之電腦有無贓物之認識，即非無疑。
（二）又丙○○○公司不定期會以特賣方式，將公司生產過剩之電腦出售予員工，特
      賣電腦，電腦背面會貼上特賣電腦標籤，但標籤很容易撕掉，因買的人太多故
      須先登記後再抽籤，抽到的人去會計室繳款後領回電腦，憑標籤一個月內可以
      拿回公司維修，特賣電腦價格不一定，看型式及配備，約市價的五到七成，三
      四○系列是小型較舊機種，配備較差約二、三萬元就可以買到，加上ＬＣＤ、
      Ｐ３５５０、硬碟六ＧＰ、記憶體、ＣＤ等配備約四、五萬元，員工抽籤買到
      後，有可能再轉賣出去等情，業據證人即丙○○○公司安全衛生科主任癸○○
      到庭證述在卷。而被告庚○○自承其所購買之電腦一台為七百系列，另二台為
      六百系列；被告乙○○供稱其所購買均係三四○系列，配備有ＬＣＤ、Ｐ３５
      ５０、硬碟六ＧＰ、記憶體、ＣＤ等週邊設備，以卷附辯護人所庭呈為證人癸○○所不否認之丙○○○公司筆記型電腦特賣公告之產品型錄觀之，頂級之七
      二三ＴＸＶ系列價格亦不過四萬四千元；又證人即任職於丙○○○公司之員工
      辛○○亦證稱：伊公司不定期會舉辦電腦特賣會，有時三個月有時一個月到半
      年不等，價格也不一定，八十九年的時候三四○約三萬多至四萬多元，七三○
      也是三萬多元至四萬多元，有時一年舉辦好幾次特賣會，所以有時一人就持有
      好幾台電腦，員工買到特賣品，私下交易的情形很多等語。從而，被告庚○○
      、乙○○所購入之電腦價格，與丙○○○公司特賣會電腦價格實相去無幾，公
      訴人未考慮上開特殊情形，逕以市價每台七萬元認定被告庚○○、乙○○以賤
      價購買，及同案被告子○○非銷貨人員，無廉價筆記型電腦可供出售，尚未週
      全。
（三）又特賣電腦並無包裝及保證卡，雖電腦背面貼有特賣電腦標籤，但標籤很容易
撕掉，且標籤作用僅供一個月內可拿回公司維修已如前述。是若員工私下轉賣
      其特賣所得之電腦，距其購入時間超過一個月應屬平常，於此情形，購買二手
      特賣電腦之人，未必會留意電腦背面有無貼特賣標籤，尚不能僅以電腦背面未
      貼有特賣之標籤即認被告庚○○、乙○○有贓物之認識。
五、綜上所述，被告庚○○、乙○○所購買之電腦價格與丙○○○公司之特賣電腦價
    格相當，亦無證據足認渠二人於購買時明知為來路不明之物，此外，復查無其他
    積極事證可資證明其二人有知贓故買之意，自應為被告庚○○、乙○○二人無罪
    之諭知。
據上論斷，應依刑事訴訟法第二百九十九條第一項前段、第三百條、第三百零一條第
一項，刑法第二十八條、第三十一條第一項、第五十六條、第三百三十六條第二項、
第三百二十條第一項、第二條第一項前段、第四十一條第一項、第七十四條第一款，
罰金罰鍰提高標準條例第一條前段、第二條，判決如主文。
本案經檢察官吳金棟到庭執行職務。
中      華      民      國     九十     年     十二     月     十九     日
                                       臺灣新竹地方法院刑事第二庭
法  官  楊  明  箴
右正本證明與原本無異。
如不服本判決，應於判決送達後十日內向本院提出上訴狀( 應附繕本 )，上訴於
臺灣高等法院。
                                            書記官  陳  進  楷
中      華      民      國     九十     年     十二     月     三十一   日
附錄論罪科刑法條：
刑法第三百三十六條第二項：
對業務上所持有有之物，犯前條第一項之罪者，處六月以上五年以下有期徒刑，得併
科三千元以下罰金。
刑法第三百二十條第一項：
意圖為自己或第三人不法之所有，而竊取他人之動產者，為竊盜罪，處五年以下有期
徒刑、拘役或五百元以下罰金。


司法院資訊處製作；財團法人民間司法改革基金會備份。
